【裁判字號】    98,交聲,365
【裁判日期】    981030
【裁判案由】    聲明異議
【裁判全文】
臺灣嘉義地方法院交通事件裁定         98年度交聲字第365號
原處分機關  交通部公路總局嘉義區監理所
異  議  人  甲○○
上列異議人即受處分人因違反道路交通管理處罰條例案件，對於
交通部公路總局嘉義區監理所於民國九十八年九月八日所為之處
分（原處分案號：嘉監裁字第裁70—KAD059607號），聲明異議
，本院裁定如下：
    主  文
異議駁回。
    理  由
一、原處分意旨略以；異議人即受處分人甲○○（下稱異議人）
    於民國九十七年六月九日上午八時五十六分許，駕駛車牌號
    碼9716－GL號自用小客車，沿雲林縣元長鄉舊台十九線公路
    由北往南方向前行，行經舊台十九線與安務路口（誤載為台
    十九線與安務路口）有燈光號誌管制之交岔路口時闖越紅燈
    。原舉發機關因認異議人有闖越紅燈之違規事實，而填製雲
    警交字第KAD059607號舉發違反道路交通管理事件通知單舉
    發，嗣異議人於到案日期前向原處分機關即交通部公路總局
    嘉義區監理所申訴，經原處分機關調查結果仍認異議人有上
    開違規行為，乃依道路交通管理處罰條例第五十三條第一項
    、第六十三條之規定，於九十八年九月八日以嘉監裁字第裁
    70-KAD059607號裁決書，據以裁處異議人罰鍰新臺幣二千七
    百元，並記違規點數三點之處分等語。
二、異議人則以：當天駕車行經該路口時號誌為綠燈，伊已前行
    一段距離後，始遭員警從後駕車追上攔停，員警應提出伊有
    闖紅燈之錄影、照片等科學證據等語聲明異議。
三、按汽車駕駛人，行經有燈光號誌管制之交岔路口闖紅燈者，
    處新臺幣一千八百元以上五千四百元以下罰鍰；並記違規點
    數三點，道路交通管理處罰條例第五十三條第一項及第六十
    三條第一項第三款分別定有明文。次按執行交通勤務警員舉
    發違反道路交通管理處罰條例所列之違規事實，本質上為行
    政處分，係公務員基於職務上之權力，依法就特定之具體事
    件所為之具有公法上效果之單方面行政行為，基於公務員為
    公法上行為具有公信力之原則，該行政處分行為當可被推定
    為真正，此乃行政法上之基本原理原則，並本於此公信原則
    ，使執行員警得當機處分，以達其維護交通秩序、安全之行
    政目的。
四、查異議人於九十七年六月九日上午八時五十六分許，駕駛車
    牌號碼9716－GL號自用小客車，沿雲林縣元長鄉舊台十九線
    由北往南方向前行，行經舊台十九線與安務路口時，經雲林
    縣警察局虎尾分局元長分駐所員警以駕車行經有燈光號誌管
    制之交岔路口時闖越紅燈為由舉發，原處分機關以相同事實
    及理由，依道路交通管理處罰條例第五十三條第一項規定，
    裁處異議人罰鍰二千七百元，並依同條例第六十三條第一項
    第三款規定記違規點數三點等情，為異議人於異議狀陳明在
    卷，並有舉發違反道路交通管理事件通知單、裁決書在卷可
    佐，自堪認定。異議人雖以前詞置辯，惟查：
(一)證人周思言即當日舉發員警於本院證稱：當天異議人是從舊
    台十九線由北往南開過來，她經過的是舊台十九線與安務路
    口，我們是在安務路口就是照片編號六左邊有一條小路那裡
    值勤，從那個位置可以看到新台十九線、舊台十九線的燈號
    ，當天甲○○經過那個路口時是紅燈，她沒有減速直接過去
    ，我們就上警車追，當時有記車型、車號，我們追的時候是
    直線，她的車子沒有離開我們視線，而且白天視線很清楚，
    印象中有追一段距離才攔下她，我負責開車，蔡巡佐攔她，
    也不知是有意還是無意沒看到，她就一直開，後來攔下她後
    有告發她，當時她不願意簽名，印象中她車上還有另外一位
    老婆婆有幫她求情，她闖紅燈的那個橫向道路是小路，只有
    一個車道，很多駕駛人都不會停等語（見本院卷第十七頁至
    第二十一頁、第二十八頁至第二十九頁）；證人蔡西川即當
    日值勤員警於本院亦證稱：當天值勤是在舊台十九線與安務
    路段，我們在可以目視紅綠燈的那個小路，當時燈號是紅燈
    ，駕駛人漠視燈號就直接開過去，我們馬上開車去攔，我們
    開車追到她之後，揮棒好幾次她才停下，不知道她是沒看到
    還是故意沒有看到，我們追了一段約一、二公里才攔下來，
    然後就告訴她剛剛在安務路口闖紅燈，她當時不願意簽名，
    就一直表示要我們舉證，攔的當時有記住車型、車號、顏色
    ，不會追錯，而且如果是多部車的話我們不會攔檢，從我們
    開始追到追上，車子沒有離開我們視線，至於她車上還有沒
    有其他人，我已經沒有印象了，因為開單是周思言開，我是
    在旁邊警戒等語（見本院卷第二十三頁至第二十八頁）。是
    證人周思言、蔡西川對當天異議人係直接闖越紅燈，渠等駕
    車追趕時該車並未立即停車，係經過一段距離始攔停，攔停
    後異議人拒絕簽名等情，前後對照以觀，並無瑕疵可指，且
    上開二名證人係經隔離訊問，並經依法具結以擔保其證詞之
    憑信性，輔以警員為維持交通秩序，依法執行職務，乃公權
    力之行使，既與異議人素不相識，並無恩怨，斷無誣指異議
    人有交通違規之行政裁罰，而自陷偽證罪之刑事重罪之可能
    ，足見其證詞應非子虛。至證人周思言、蔡西川對於異議人
    駕駛之車輛有無搭載其他乘客、乘客有無下車表示意見，雖
    證述內容未能完全吻合，然渠等就主要闖越紅燈，駕駛人並
    未立即停車、拒絕簽名乙節，俱屬相符，參以證人蔡西川於
    本院證述攔停後其並非負責開單，而係在旁警戒等語（見本
    院卷第二十七頁至第二十八頁），是證人蔡西川因並非直接
    負責開單人員，且至本院作證時距離攔停舉發已經過相當時
    間，就該部分內容未能詳細記憶，因此致所供內容有所錯誤
    或未能全然吻合，衡情實在所難免，尚難執此即驟論其等證
    述為虛偽不可信，而為有利於異議人事實之認定。
(二)再參酌證人周思言庭呈之現場照片、現場圖，員警站立之位
    置可清楚看見異議人行向號誌，也可清楚看見異議人車輛行
    進情況，並無視線遮蔽情形。參以被告自承行經上開舊台十
    九線與安務路口後，沿新台十九線由北往南前行，在快接近
    元長街上，尚未到元長分駐所、戶政事務所時遭攔停等語（
    見本院卷第三十一頁），而上開舊台十九線與安務路交會後
    ，隨即為台十九線，且至元長分駐所、戶政事務所此段道路
    ，均為筆直道路，有卷附該路段地圖可參，是員警周思言、
    蔡西川於駕車攔停過程，該路段視距良好，復為視線清晰之
    上午，證人周思言、蔡西川上揭證稱闖越紅燈之車輛，應無
    離開視線而將他車誤為異議人車輛之情形，是證人周思言、
    蔡西川均證稱異議人於上揭時地確實闖越紅燈，應屬可採，
    異議人上開違規事實，自堪認定，其辯稱當時燈號為綠燈，
    若非因記憶有誤所致，即屬卸責之詞，不足採信。
(三)又本件員警於攔查時雖無以拍照或攝影之科學方式作為證據
    保存，然員警係於上揭時地當場攔檢，而非無法當場攔檢嗣
    後逕行舉發之情形，本即無須以科學儀器資料證明異議人有
    闖越紅燈之行為。況闖紅燈交通違規情形係發生一瞬之間，
    若非以監視錄影方式取證，依其本質無從立即拍照存證，又
    縱設有監視器，亦存有攝影範圍角度、畫質解析度等不確定
    之條件，亦有使闖紅燈情形無明確證明之可能，而舉發闖紅
    燈之交通違規，亦係因駕駛人往往為逞一時之快，在急速闖
    紅燈通過之際，使信賴號誌之另向車輛或用路人不及預期防
    免，交通意外事故於焉發生，是舉發闖紅燈違規之用意即在
    於使駕駛人遵守號誌，避免意外發生，基於對公眾道路安全
    及人民生命保障之行政目的，若要求執勤警員就闖紅燈交通
    違規事實，均附明確清晰可示之照片始得舉發，無異苛求，
    亦有礙於前揭行政目的之達成，換言之，不能因警方未提出
    監視錄影或照片為佐，遽推斷異議人未有闖紅燈違規事實甚
    明。故尚不能因警方未提出監視錄影或照片為佐，遽推斷異
    議人並無闖越紅燈之違規事實，異議人執此抗辯，自無理由
    。
五、綜上所述，本件並無任何證據足資證明執勤警員有捏造事實
    、違法取締等情事，其本於維護交通秩序、安全職責所為之
    當場舉發，自應受到合法、正確之推定。異議人並未舉證證
    明其確實並未闖紅燈，復查無其他證據足使本院對交通警察
    之舉發產生合理懷疑，是本件異議人確有闖紅燈直行之違規
    事實，堪以認定，異議人前揭所辯，並不足採。原處分機關
    據以援引上開規定，裁處罰鍰二千七百元，並記違規點數三
    點，核無違誤。本件聲明異議為無理由，應予駁回。
六、據上論斷，應依道路交通管理處罰條例第八十七條第二項，
    道路交通案件處理辦法第十九條規定，裁定如主文。
中    華    民    國    98    年    10    月    30    日
                  交通法庭法  官  黃琴媛
上為正本，係照原本作成，證明與原本無異。
如不服本裁定，應於送達後五日內，向本院提出抗告狀。
中    華    民    國    98    年    10    月    30    日
                          書記官  洪敏芳


司法院資訊處製作；財團法人民間司法改革基金會備份。
